【裁判字號】    97,訴,3612
【裁判日期】    981230
【裁判案由】    偽造文書等
【裁判全文】
臺灣臺中地方法院刑事判決              97年度訴字第3612號
公  訴  人  臺灣臺中地方法院檢察署檢察官
被      告  丙○○
            壬○○
選任辯護人  游琦俊  律師
            楊盤江  律師
上列被告等因偽造文書等案件，經檢察官提起公訴（九十六年度
偵字第二三九一０號、九十七年度偵字第一三四六四、一九八五
五號），及移送併案審理（九十七年度偵字第二０六五四號，該
案經本院部分併審，部分退併，詳見理由欄貳、三所載），本院
判決如下：
    主    文
丙○○所犯如附表壹編號一至四所示之罪，各處如附表壹編號一
至四「主文欄」所示之刑（含主刑之宣告刑、減得之刑及從刑）
。應執行有期徒刑貳年陸月，如附表參至附表捌所示之物均沒收
之。
壬○○所犯如附表貳編號一、二所示之罪，各處如附表貳編號一
、二「主文欄」所示之刑（含主刑之宣告刑、減得之刑及從刑）
。應執行有期徒刑陸月，如易科罰金，以新臺幣壹仟元折算壹日
，如附表參、附表陸、附表柒所示之物均沒收之。
    犯罪事實
一、丙○○為丁○○○○○股份有限公司（以下簡稱東王公司，
    登記負責人為不知情之己○○）之總經理（依公司法第八條
    之規定，為公司負責人），並為實際參與東王公司業務執行
    之負責人；壬○○則為豪勉科技股份有限公司（以下簡稱豪
    勉公司）新竹分公司之協理。丙○○因東王公司經營不善，
    為向銀行申請貸款，竟先、後四次分別起意而為下列（一）
    至（四）之犯行，其中以下（二）、（三）之部分，係與先
    、後二次各別起意之壬○○分別具有共同之犯意聯絡：
（一）丙○○曾於民國九十五年六月二日以東王公司名義向臺中
      商業銀行西屯分行（下稱臺中商銀）申請總授信額度為新
      臺幣（下同）一千二百萬元之短期放款貸款，於同年月六
      日經准許並與臺中商銀簽立授信額度契約書，於自九十五
      年六月六月起至九十六年六月六日止之額度有效期間內，
      於各次獨立申請撥付款項之際，仍須分別填寫動用額度申
      請書，並檢附東王公司與其客戶之合約書、上開客戶同意
      將合約款存入該行專戶之同意書等文件，並以上開合約價
      款之四成為最高動撥金額而申請撥款，詎其明知東王公司
      自九十四年第三季之後，與豪勉公司已無交易往來，竟基
      於行使偽造私文書、詐欺取財之為自己不法所有意圖之單
      一接續犯意，於九十五年六月七日前數日某時，未經豪勉
      公司及其負責人癸○○之同意，在臺中市○○路名之刻印
      店，利用不知情之已成年刻印人員，偽造豪勉公司之方形
      合約專用章、豪勉公司負責人癸○○之印章各一枚（如附
      表參編號一、二所示）及豪勉公司橢圓形章一枚（如附表
      肆所示，已扣案），於九十五年六月七日填寫申請撥付作
      為一般週轉金使用、額度八百萬元之動用額度申請書，施
      用詐術而偽造如附表伍編號一至六所載之豪勉公司向東王
      公司採購之九十四年十二月二十一日合約書、九十五年一
      月十日合約書、豪勉公司九十五年四月十八日交貨單、九
      十五年四月二十八日交貨單、九十五年六月五日指定付款
      帳戶同意書，並將如附表伍編號一至五所示之偽造私文書
      ，接續行使交付與臺中商銀（有關上開偽造之私文書、其
      上偽造印文之內容、數量、所行使交付臺中商銀之偽造私
      文書係原本或影本及已否扣案等情，均詳見附表伍所載。
      又偽造上開合約書之部分，均盜用不知情之東王公司及其
      負責人己○○之真正印章蓋印），向臺中商銀申請核撥八
      百萬元之貸款，使臺中商銀不知情之承辦人員，誤信豪勉
      公司與東王公司確有簽立上揭採購合約，且豪勉公司同意
      將合約價款撥付至指定之帳戶，乃陷於錯誤而准予撥款，
      並於九十五年六月七日，將八百萬元撥付至東王公司在臺
      中商銀開立之帳戶，足以致生損害於豪勉公司、癸○○、
      東王公司、己○○及臺中商銀對於貸款核撥管理之正確性
      。
（二）丙○○復另行起意，為達以東王公司與豪勉公司之不實合
      約，向復華銀行臺中分行（下稱復華銀行，後已改制為元
      大商業銀行），申請在一千九百五十萬元之授信總額度內
      ，撥款金額一千二百八十萬元、六百七十萬元之二筆貸款
      金額，竟先行告知壬○○，要求壬○○於銀行撥打電話前
      來確認東王公司與豪勉公司之合約是否真實之際，配合其
      在電話中以「嗯」、「嗯」而不予否認之方式，虛應銀行
      人員，而壬○○時任豪勉公司新竹分公司之協理，先前負
      責處理豪勉公司與東王公司之合約事宜，其亦明知豪勉公
      司自九十四年第三季之後，與東王公司已無交易之往來，
      竟仍應允丙○○上開請求，其二人乃共同基於行使偽造私
      文書、詐欺取財之為自己不法所有意圖之單一接續犯意聯
      絡，施用詐術而由丙○○偽造如附表陸編號一至三所示之
      九十五年八月三十日東王公司與豪勉公司之合約書、豪勉
      公司九十五年十月二日同意函及騎縫章，並於九十五年九
      、十月間，先、後委由不知情、已成年之東王公司不知情
      之會計小姐，將上開如附表陸編號一、二所示之偽造合約
      書影本、同意函原本各一件（含其上之偽造騎縫章），交
      付與復華銀行不知情之承辦人員，而接續行使上開偽造私
      文書（有關上開偽造之私文書、其上偽造印文之內容、數
      量及已否扣案等情，均詳見附表陸所載。又偽造上開合約
      書之部分，另盜用不知情之東王公司及其負責人己○○之
      真正印章蓋印），並提供豪勉公司協理壬○○之行動電話
      0000000000號與復華銀行，供復華銀行人員據
      以撥打查詢確認上開合約之真實性，壬○○則於復華銀行
      企金人員乙○○、撥貸作業主管子○○，先、後於九十五
      年十月十一日、同年十月十三日或二十三日其中一日，撥
      打丙○○提供之上開壬○○持用之行動電話號碼，向其確
      認豪勉公司有無與東王公司簽訂如附表陸編號一所示之合
      約書時，配合丙○○而在電話中對乙○○佯稱確有該合約
      存在，及在電話中以「嗯」、「嗯」之方式回應子○○之
      詢問，而未否認前開合約之真實，使復華銀行承辦人員陷
      於錯誤，而於九十五年十月二十三日、同年十一月十日接
      續各撥款一千二百八十萬元、六百七十萬元至丙○○指定
      之東王公司帳戶，足以致生損害於豪勉公司、癸○○、東
      王公司、己○○、復華銀行（即改制後之元大商銀）對於
      貸款核撥管理之正確性。
（三）丙○○於九十五年十月（起訴書誤載為十二月）間，為在
      上開（一）所示之臺中商銀准許之總授信額度內，再行獨
      立申請撥款四百萬元之貸款，竟又另行與壬○○共同基於
      行使偽造私文書、詐欺取財之為自己不法所有意圖之單一
      接續犯意聯絡，施用詐術而由丙○○偽造如附表柒編號一
      至四所載之東王公司與豪勉公司之九十五年十月二十三日
      合約書、豪勉公司九十五年十月二十三日指定付款帳戶同
      意書、豪勉公司九十五年十月二十六日豪勉（九五）業字
      第二０四號函文之私文書，於九十五年十月二十七日填寫
      申請撥付作為信用放款使用、額度四百萬元之動用額度申
      請書，並陸續將上開如附表柒編號一至三所示之偽造私文
      書行使交付與臺中商銀之承辦人員辛○○，而接續行使上
      開偽造之私文書（有關上開偽造之私文書、其上偽造印文
      之內容、數量、所行使交付臺中商銀之偽造私文書係原本
      或影本及已否扣案等情，均詳見附表柒所載。又偽造上開
      合約書之部分，另盜用不知情之東王公司及其負責人己○○之真正印章蓋印），壬○○則因事先同意丙○○之要求
      ，乃於臺中商銀之辛○○撥打其使用之行動電話0000
      000000號前來確認如附表柒編號一所示合約之真實
      性及其驗收相關情形時，不惟未就上開實際上並不存在之
      合約而為否認，且對於前開根本未存在而無商務機密可言
      之假合約，更積極地向辛○○故稱因涉及業務機密，不便
      回答等語，以配合丙○○以前揭虛偽不實之合約書詐借貸
      款，使臺中商銀之承辦人員陷於錯誤，而於九十五年十月
      二十七日撥款四百萬元至丙○○指定之帳戶，足以致生損
      害於豪勉公司、癸○○、東王公司、己○○及臺中商銀對
      於貸款核撥管理之正確性。
（四）丙○○因缺款償還外銷貸款及出口押匯欠款，為向第一商
      業銀行臺中分行（下稱第一銀行）詐借貸款，竟又另行單
      獨基於行使偽造私文書、詐欺取財之為自己不法所有意圖
      之單一接續犯意及填製不實統一發票會計憑證之犯意，於
      九十五年十月間，偽造如附表捌編號一至三、五所示之東
      王公司與豪勉公司之九十五年十月十六日合約書、豪勉公
      司九十五年十月二十日回單聯（即起訴書記載之入款切結
      書）、豪勉公司銷貨單之私文書（有關上開偽造之私文書
      ，其上偽造印文之內容、數量，均詳見附表捌所載。又偽
      造上開合約書之部分，均盜用不知情之東王公司及其負責
      人己○○之真正印章蓋印），並填製內容不實之如附表捌
      編號四所示之統一發票一紙，於八十五年十月二十日填寫
      東王公司之借款申請書向第一銀行申請貸款，並陸續將上
      開合約書、回單聯、統一發票原本及銷貨單影本各一件，
      持往第一銀行，利用不知情之該行承辦人員丑○○影印偽
      造上開合約書、回單聯、統一發票、銷貨單供第一銀行留
      存，而接續行使前開偽造之合約書、回單聯、銷貨單等私
      文書，使第一銀行之承辦人員不知有偽，誤信豪勉公司與
      東王公司確有上揭合約書、銷貨單、統一發票所載之交易
      ，且豪勉公司同意將合約價款撥付至指定之帳戶，乃陷於
      錯誤而准予撥款，並於九十五年十月二十三日，撥款七百
      九十萬元至東王公司在第一銀行開立之帳戶，用以清償東
      王公司先前積欠該行之外銷貸款五百萬元及信用狀押匯貸
      款二百九十萬元，足以致生損害於豪勉公司、癸○○、東
      王公司、己○○及第一銀行對於貸款核撥管理之正確性。
二、嗣於九十六年九月十一日，經調查員循線前往臺中市○○區
    ○○路一段三十號八樓之三搜索查獲，並起出如附表肆、附
    表伍編號六、附表陸編號三、四、附表捌編號五所示等物扣
    案。
三、案經法務部調查局臺中市調查站移送臺灣臺中地方法院檢察
    署檢察官偵查起訴，及由臺灣臺中地方法院檢察署檢察官移
    送併案審理。
    理    由
壹、證據能力方面：
    本判決以下所引用被告丙○○、壬○○以外之人於審判外之
    書面陳述，而不符合刑事訴訟法第一百五十九條之一至第一
    百五十九條之四之規定者，業經公訴人、被告丙○○、壬○○及被告壬○○之選任辯護人於本院準備程序時明示同意作
    為證據，且均經本院於審理時當庭直接提示而為合法之調查
    ，公訴人、被告丙○○、壬○○及被告壬○○之選任辯護人
    均未於言詞辯論終結前聲明異議，本院審酌前開證據作成或
    取得之狀況，並無非法或不當取證之情事，且亦無顯不可信
    之情況，故認為適當而均得以作為證據，是前開證據依刑事
    訴訟法第一百五十九條之五之規定，均具有證據能力。
貳、有罪部分：
一、訊據被告丙○○對於上揭事實，除就犯罪事實欄一、（二）
    、（三）部分辯稱：伊事前並未告知被告壬○○，要求其於
    銀行人員撥打電話前來之際，配合其虛應銀行人員，被告壬○○並不知情而非共犯云云外，對於其餘事實則均坦承不諱
    ；質之被告壬○○固坦認0000000000號行動電話
    為其所使用，然矢口否認有何前揭如犯罪事實欄一、（二
    ）、（三）所示之犯行，辯稱：其印象中僅曾接獲過復華銀
    行人員與其聯絡的來電，其並在電話中告知復華銀行人員「
    不要問我，請去問當事人」，其並未接過臺中商銀人員的電
    話，未與被告丙○○共犯上開犯行云云。惟查：
（一）經本院於九十八年四月七日準備程序當庭撥放被告丙○○
      之九十六年十二月十九日偵訊光碟內容（即臺灣臺中地方
      法院檢察署九十六年度他字第一七九二號卷二右下角編號
      第一一一頁第二至十四行之偵訊內容）而為勘驗之結果，
      被告丙○○於偵訊時曾供稱：「（問：他〈指乙○○〉打
      電話給壬○○？）因為我就在這模糊之間，壬○○稱我大
      哥，我在資訊業界地位很高，但我沒有讓他了解我這其實
      是要跟銀行借錢的，只是讓他跟銀行說我們在徵信的時候
      ，跟銀行說我們還不錯這樣子，就等於是打迷糊帳，那其
      實是全部都是我做的。（問：啊！壬○○就配合你打迷糊
      帳啊？）他倒是沒有配合我打迷糊帳。．．．（問：啊！
      他〈指被告壬○○〉怎麼配合你？）就我告訴他會有人打
      電話來，啊，你就跟他回應「嗯！嗯！」這樣而已。（問
      ：他為何要這樣幫你？）因為我有財務困難，因為我也有
      欠豪勉的錢，我告訴他我現在真的很困難，但是有這個額
      度在，我只要將中華電信四億的那個案子應該可以標下來
      ，我應該可以過關，人之常情，只要不涉及違法人家應該
      都會幫你這個忙，當時他不知道我做這個違法的事情．．
      ．（問：你給壬○○多少代價？你給壬○○多少錢？）我
      沒有給他錢啦，因為我認識他的時候他在豪勉的位階很低
      ，只是個資深工程師，所以就好像變成說我以一個大哥的
      身分在叫他做的時候，他可能在做的時候連思考的時間都
      沒有，我想資訊業有這樣的一個倫理在，啊等於是我利用
      人家對我的敬畏，我去做了一個錯誤的事情．．．因為認
      識他的時候，他就是個小朋友而已．．．他可能也沒有想
      到這樣一個大哥會去做這樣的事情啦。我猜，但現在事情
      應該都知道了。」等語，有本院勘驗筆錄一份在卷可稽（
      見本院卷一第二０七至二０八頁反面）。
（二）又證人即於如犯罪事實欄一、（二）所示期間擔任復華銀
      行企經人員之乙○○於本院審理時到庭具結證稱：「（問
      ：你處理這件貸款案件中，有無與壬○○聯絡？）有，聯
      絡時間我現在不記得，至少聯絡二次，聯絡的情形，第一
      次就是與他確認有無此合約，就是丁○○○○○股份有限
      公司有無與豪勉科技股份有限公司的合約三千九百多萬元
      ，第二次的確認就是存證信函的部分，請豪勉科技股份有
      限公司出具確認書，我們要出具文件給豪勉科技股份有限
      公司，壬○○向丙○○告知我要請豪勉科技股份有限公司
      出具書面的確認書給復華銀行，所以丙○○跟我講豪勉科
      技股份有限公司的廠商從未向他拿過此部分的確認書，豪
      勉科技股份有限公司沒有義務提供給銀行，因我打電話給
      壬○○的時候，他說要跟丙○○聯絡，我才知道壬○○有
      告訴丙○○要出具確認書這件事情。（問：請說明第一次
      與壬○○聯絡的對話情形？）時間久遠不可能逐字記得，
      我只能說印象中，我是跟他確認有無這批貨及合約上的金
      額，我印象中壬○○有回答我是有這一批。．．．（問：
      第二次有無與壬○○通話？或是當面碰面？對話情形？）
      第二次就是我們復華要發函給豪勉科技股份有限公司有無
      此份合約，我們要請豪勉科技股份有限公司回函給我們，
      我是以電話跟他通話確認，大致的內容是，我們這個合約
      復華銀行要發函給豪勉科技股份有限公司可否請豪勉科技
      股份有限公司回函讓我們留存，確認合約書是真實，壬○○告訴我說他要打電話給丙○○，後來壬○○就沒有再與
      我聯絡，就是丙○○打電話過來，壬○○並沒有告訴我為
      何他要打電話給丙○○。．．．（問：借款人向你們復華
      以合約書借款的部分，你們會填寫審核表交給總行，這過
      程中，你們是會先以電話向相關人電話照會，並且於撥款
      前再次向相關人員照會？）是的。（問：第一線的照會過
      程會留下什麼紀錄？）我的部分就是有一張照會確認書，
      就是檢核表上的記載．．．（問：本案電話照會的過程，
      聯絡豪勉科技股份有限公司的何人？）當時要聯絡壬○○
      是丙○○所提供的，電話也是丙○○所提供的，是提供新
      竹豪勉科技股份有限公司及壬○○的手機0000000
      000號，就是我檢核表上所記載的手機號碼．．．（問
      ：〈提示檢核表〉是否所稱第一次以電話跟壬○○照會的
      的內容？）是的。（問：當時所記載的內容是否與電話所
      確認的內容相符？）是的。確認的時間、撥打的電話、對
      象，都如同我上開的記載。．．．（問：上開檢核表的電
      話紀錄是你與壬○○確認之後，馬上就記載的？）是的。
      」等語（見本院卷二第九十至九五頁），並有前開證人乙○○九十五年十月十一日上午十時四十五分許撥打電話與
      被告壬○○照會確認合約真實性後，於復華銀行應收帳款
      撥款檢核表一份上記載之照會情形（見本院卷一第二二五
      頁）在卷可憑。
（三）證人即於如犯罪事實欄一、（二）所示時間擔任復華銀行
      貸撥作業主管之子○○於本院審理時到庭具結後亦證稱：
      「（問：於過程中，你是否必須要跟貸款相關的人員，比
      如本案的合約部分，是否要跟合約相對人員作電話的照會
      確認？）本案應該是經辦人員先作，我們比較謹慎再做一
      次的確認。（問：作電話的確認是於在總行批覆之前或是
      之後？）我個人要做是在總行批覆之後，批覆之前我們分
      行的經辦乙○○要先作，這個案子的條件要做，且實際上
      也有作。（問：本件關於復華銀行部分，你承辦的部分？
      ）最後撥貸前再與壬○○確認丁○○○○○股份有限公司
      與豪勉科技股份有限公司有無訂立本案的合約書。（問：
      本件中的確認，你與壬○○確認的經過情形？）我以手機
      與壬○○通到電話，當下他沒有否認他不是壬○○，我是
      有跟他詢問他是否為壬○○，當下他有無回我我並不記得
      ，但是他並沒有否認，接下來我問他有無與丁○○○○○
      股份有限公司簽這個案子，我手上當時有丁○○○○○股
      份有限公司與豪勉科技股份有限公司的合約書，我是問他
      有無合約書上金額的合約，我印象中他沒有回答，但是也
      沒有否認，我認為豪勉科技股份有限公司應該有與丁○○○○○股份有限公司簽這個合約，壬○○於電話中有無講
      什麼話我記不起來，壬○○回答的內容我記不起來，但是
      他就是沒有告訴我沒有這個合約，沒有否認。（問：〈提
      示復華商銀提出的的審核表原件及本院卷一第二二五頁〉
      檢核表後面有九十五年十月十三日，這是否你所打電話跟
      壬○○確認的日期？）確認的日期我現在不記得是十三日
      或二十三日．．．（問：你是擔任撥貸主管的職務，於撥
      款前以你主管的職務是否要再次確認？）當時銀行作業規
      範沒有規定要再次確認，但是就這個案件我個人認為要再
      次確認，因為有合約，且總行有批覆要電話照會合約的雙
      方，其實我們乙○○已經有做個照會動作，我只是要再次
      確認合約是否真實。一般案件只要前面經辦人員有照會就
      可以，但是我一定會要求他們提供照會資料，我所稱的照
      會資料就是剛才看到的檢核表。（問：請說明本案為何你
      會特別再次電話確認照會？）本來是預計九十五年十月十
      三日撥款，但是有一個條件沒有成就，就是我們要發函給
      豪勉科技股份有限公司確認合約是否真實，但是豪勉科技
      股份有限公司一直沒有回函，所以就沒有撥款，所以後來
      再申請條件變更，變更之後，變成是由我再次打電話照會
      就可以成就條件，所以我才會打電話。（問：當時為何會
      知道要打電話給壬○○照會？）我是根據檢核表的記載資
      料去打電話的，確認合約的真實性。（問：當時你打電話
      給壬○○的時候，壬○○有無明確告訴你說該份契約豪勉
      科技股份有限公司並沒有與丁○○○○○股份有限公司有
      此契約存在？）沒有．．．（問：當初你打電話給壬○○
      ，壬○○沒有明確告訴你契約不存在，他有無保持緘默，
      或是以嗯嗯來回答？）就我現在回憶，壬○○當時好像是
      有以嗯嗯這樣的語氣來回答我。（問：你打電話給豪勉科
      技股份有限公司的壬○○，通常確認合約貸款的時候，是
      否會先確認對方的身分？）會，我先詢問他是否為壬○○
      。（問：確認身分之後，是否會將合約的內容、標的、締
      約人、合約的要素大致說明？）會．．．（問：於撥貸之
      前，有無依照總行所批覆的條件確認合約的真實性，並留
      存雙方通話人員時間及通話內容紀錄？）這是乙○○小姐
      所要成就的條件，不是我要作，但是我有再次打電話給壬○○，我有記載於檢核表上面，就是上面藍筆所書寫的地
      方且有蓋章，黑筆的部分是乙○○寫的。」等語（見本院
      卷二第九六頁至九八頁）。
（四）再證人即臺中商銀參與犯罪事實欄一、（三）貸款案件之
      照會徵信工作、時任業務部襄理之辛○○，於本院審理時
      到庭具結證述：「（問：接觸承辦的部分？）起訴書二件
      都有，照會的部分我只參與後面第二件，就是九十五年十
      月間部分，不是起訴書所載的十二月。（問：參與第二件
      的部分，當時的職務？）業務部門的襄理。（問：第二件
      照會的部分，你參與何種事務？）丁○○○○○股份有限
      公司提供一份九十五年十月二十三日的合約書，於徵信過
      程，會去做這樣的照會，我於九十五年十月二十四日或是
      二十五日依照股市公開資訊所提供的豪勉科技股份有限公
      司聯絡電話，撥打到臺北總公司０二─00000000
      ，詢問有關於合約的問題，轉交到分機三一三的張小姐，
      張小姐提及有關合約的問題需要跟新竹地區負責業務的主
      管洽談，我有問新竹地區主管的電話，張小姐提供我壬○○及他的0000000000的手機，我看一下與我們
      先前照會的電話相符，我於當天就打這個電話給壬○○，
      我問他有關丁○○○○○股份有限公司簽訂的合約，他就
      跟我說嗯怎麼樣，我說有合約內容有疑問要跟他請教，裡
      面為何沒有提到驗收的事情，他說這涉及業務機密不便回
      答，我們的對話就結束。當時我有告訴壬○○丁○○○○○股份有限公司有一份ＡＱＭ合約一千多萬元，日期、年
      份是否有講到我現在沒有那麼印象深刻，因為壬○○就這
      部分沒有多做說明，我就回過頭打電話給丙○○，後來丙○○有出具一份雙方的函文〈經提示確認為本院卷一第一
      二五、一二六頁的函文〉，就是丙○○去詢問豪勉科技股
      份有限公司有關於交貨驗收的事情，就合約的內容補充說
      明，有此資料之後，我們認為合約的內容與真實性有達到
      要件，所以我們於九十五年十月二十七日撥貸四百萬元到
      丁○○○○○股份有限公司於我們台中商銀的帳戶．．．
      （問：〈提示本院卷一第五三頁反面〉於準備程序稱你說
      我是否有就契約的內容、產品與壬○○確認我已經不記得
      ，與你剛才所述不大相同，實際情形為何？）實際上我確
      實有說到ＡＱＭ合約一千多萬元的合約，於準備程序是因
      為事隔已久，已經不記得，後來我有再回去看合約的內容
      ，以照會的程序，勢必要跟客戶具體確認到這個程度．．
      ．（問：第一次貸款你身為主管人員不用再照會，何以第
      二次貸款你會去作照會？）因第二次貸款承辦人員沒有去
      作這個照會，所以我身為主管才會幫他做好照會。（問：
      第二次照會的時候，向何人照會？）壬○○，因合約是丙○○提供，所以我就沒有打電話給丙○○作照會。（問：
      剛才所提示甲○○與鐘先生的照會，你第二次照會的時候
      ，為何會打電話給壬○○？）我是自己去看股市公開觀測
      站公開的電話去打去台北總公司，張小姐告訴我要問新竹
      的主管壬○○，並且告訴我他的行動電話。（問：打電話
      給契約相對人，依照你們公司的規定，是否會先跟對方確
      認身分？如何確認？）會，我先詢問是否為壬○○，他稱
      是，我以合約大致內容描述一下。（問：打電話給壬○○
      的時候，壬○○有無明確告訴你說合約不存在？）沒有，
      他說你問的問題涉及業務機密不便告知，他並沒有否認合
      約的存在，只是說不便告訴我機密內容。」等語（見本院
      卷二第九九頁反面至一０二頁）。
（五）被告丙○○身為東王公司實際負責人，有相當之社會、金
      融貸款經驗，衡情被告丙○○倘非事先洽妥在豪勉公司任
      職之被告壬○○，配合其於銀行徵信時虛偽確認東王公司
      與豪勉公司之合約真實性，當無可能持所偽造不實之合約
      書向銀行申辦貸款之理，足認證人乙○○、子○○、辛○○前揭證述，及被告丙○○於九十六年十二月十九日偵訊
      時供稱因伊當時有財務困難，並積欠豪勉公司款項，且尚
      有銀行貸款額度，乃告知被告壬○○「會有人打電話來，
      啊，你就跟他回應『嗯！嗯！』」、「只是讓他跟銀行說
      我們在徵信的時候，跟銀行說我們還不錯這樣子」等語，
      核均與事實相符而為可信。又被告壬○○為豪勉公司新竹
      分公司之協理，且係豪勉公司與東王公司間合約接洽之業
      務窗口，「Audio Quality Management（ＡＱＭ）」並非
      豪勉公司代理之設備，東王公司與豪勉公司並無訂立上開
      設備之採購合約等情，已據被告壬○○於九十七年七月二
      日偵訊時陳明（見臺灣臺中地方法院檢察署九十七年度偵
      字第一三四六四號卷第四頁），被告壬○○既為豪勉公司
      與東王公司合約接洽之往來窗口，則其對於東王公司已積
      欠豪勉公司款項，九十五年間二家公司已無訂立合約之交
      易往來等情，應知之甚詳，被告壬○○於復華銀行人員乙○○、子○○及臺中商銀人員辛○○，於九十五年十月間
      撥打電話前來確認上開東王公司與豪勉公司之ＡＱＭ採購
      合約真實性時，當可知悉係偽造不實之合約，詎其竟未在
      電話中逕為否認，反係進而向乙○○確認合約為真實、向
      證人子○○以「嗯！嗯！」之方式回應，或告知證人辛○○為業務機密，不便回答等語（前開契約既非屬實，已無
      何業務機密可言，足認被告壬○○前開回答，亦顯係配合
      被告丙○○應付臺中商銀人員辛○○徵信之共犯行為），
      被告壬○○對於被告丙○○於如犯罪事實欄一、（二）、
      （三）係以偽造不實之合約書申辦貸款一情，顯有認識並
      有參與不實回應銀行人員徵信之分工行為甚明。被告丙○○於九十六年十二月十九日偵訊時稱：被告壬○○不知伊
      係做違法的事云云，及於本院審理時辯稱：伊未叫被告壬○○為其應付銀行人員之徵信云云，及被告壬○○辯稱：
      其並不知情，未配合被告丙○○向來電徵信之銀行人員虛
      應以對云云，均無可採。
（六）再前揭如犯罪事實欄一、（一）至（四）所示之貸款，確
      均已撥款，已據證人即臺中商銀人員辛○○於本院審理時
      證稱：（問：申請核撥的貸款八百萬元與四百萬元，丁○○○○○股份有限公司何用途？）四百萬元清償外匯的款
      項，八百萬元他個人營運所需，經由他的合約條款指定直
      接撥款到他指定的帳戶．．．是一個支存帳號，戶名是丁○○○○○股份有限公司臺中銀行西屯分行的支票存款帳
      戶。」等語（見本院卷二第一０二頁正、反面）、證人即
      復華銀行人員乙○○於本院審理時證述：「（問於偵訊中
      說一千二百八十萬元與六百七十萬元是撥款到丙○○所指
      定的廠商？）撥款到丁○○○○○股份有限公司的帳戶，
      我在偵查中指定廠商是指先匯款到丁○○○○○股份有限
      公司的帳戶，再由我們銀行匯款到丁○○○○○股份有限
      公司所指定的廠商，因為當時貸款就是要支付丁○○○○○股份有限公司購料的貨款，我印象中這個指定廠商不是
      豪勉科技股份有限公司，丙○○有提供四、五家，我忘記
      廠商的名稱。二筆的撥款都是這個情形。撥款時間一千二
      百八十萬元是九十五年十月二十三日、六百七十萬元是九
      十五年十一月十日」等語（見本院卷二第九四頁反面）、
      證人即復華銀行人員子○○於本院審理時證稱：「本案二
      筆撥款是撥給丁○○○○○股份有限公司所指定的廠商？
      ）我們是先撥款到丁○○○○○股份有限公司的帳戶，再
      依他的指示撥款到他所指定的帳戶。」等語（見本院卷二
      第九九頁）、證人即第一銀行人員丑○○於本院審理時證
      稱：「（問：本案貸款的七百九十萬元確實有撥款？）有
      ，是撥款到丁○○○○○股份有限公司於第一銀行的帳戶
      」等語（見本院卷第一０六頁反面），並有臺中商業銀行
      放款貸出登錄單代轉帳支出傳票二件、復華銀行國內匯款
      申請書三紙在卷可考，並經本院於九十八年四月七日準備
      程序當庭勘驗復華銀行人員乙○○提出之傳票原本四件屬
      實（見本院卷一第二０六頁反面）。是被告壬○○之選任
      辯護人為被告壬○○辯稱：被告丙○○如犯罪事實欄一、
      （二）、（三）所示之貸款，係用以清償被告丙○○先前
      積欠銀行之舊債，實際上未取得財物，不構成詐欺取財罪
      云云，即無可採。
（七）被告丙○○如犯罪事實欄一、（一）、（四）所為，及被
      告丙○○、壬○○二人如犯罪事實欄一、（二）、（三）
      共同所為，均各係以偽造之其上有豪勉公司及其負責人癸○○偽造印章蓋印、盜用不知情之東王公司及其負責人己○○之真正印章蓋印之偽造合約書等偽造私文書，向臺中
      商銀、復華銀行及第一銀行詐借貸款，自足以生損害於豪
      勉公司、癸○○、東王公司、己○○及臺中商銀、復華銀
      行、第一銀行對於核撥貸款管理之正確性，且主觀上均有
      為自己不法所有之意圖甚明。此外，復有豪勉公司之「公
      司登記資料查詢」（見本院卷一第十五頁）、本院分別向
      臺中商銀、復華銀行、第一銀行調取之被告丙○○偽造之
      如附表伍編號一至五、如附表陸編號一、二、如附表柒編
      號一至三、如附表捌編號一至四所示合約書等私文書、企
      業授信申請書、履約保證金保證書申請書、動用額度申請
      書、撥款申請書、借款申請書、借據等申貸資料在卷可稽
      （見本院卷一第一二九頁反面至一五四、第二一六至二二
      二頁、第二四一至二四七頁影本），並有被告丙○○所有
      供犯罪所用、預備之如附表肆、附表伍編號六、附表陸編
      號三、附表捌編號五所示之物，及被告丙○○因犯如犯罪
      事實欄一、（二）所示犯行所得之附表陸編號四所示之物
      扣案可佐，本件事證明確，被告丙○○、壬○○二人前開
      犯行，均洵足認定。
二、論罪科刑部分：
（一）查被告丙○○為如犯罪事實欄一、（一）所示之行為後，
      於九十四年二月二日修正公布之刑法，已自九十五年七月
      一日起生效施行，刑法第二百十六條、第二百十條、第三
      百三十九條第一項之條文本身均未修正，然有關刑法第三
      百三十九條第一項詐欺取財罪之法定罰金刑之最低額，修
      正前刑法第三十三條第五款規定：「罰金：（銀元）一元
      以上。」，修正後刑法第三十三條第五款則規定：「罰金
      ：新臺幣一千元以上，以百元計算之。」，經依刑法第二
      條第一項而為比較之結果，因修正後之刑法規定並非有利
      於被告丙○○，故應依刑法第二條第一項前段之規定，適
      用修正前刑法第三十三條第五款之規定。至有關刑法施行
      法第一條之一第一項、第二項前段之規定，考其立法目的
      在於將刑法分則條文之罰金單位由原先的銀元，改為新臺
      幣，而不變動其罰金之最高度，以配合刑法總則中第三十
      三條第五款關於罰金單位之修正（因提高三十倍又將單位
      改為新臺幣，等同原條文適用修正廢止前罰金罰鍰提高標
      準條例第一條前段提高罰金最高度，再折算為新臺幣），
      解釋上不屬於刑法第二條第一項刑罰法律有變更之情形，
      僅係罰金計算單位之修正，是以刑法修正後關於應適用法
      條所定法定罰金刑之貨幣單位及提高標準，應適用刑法施
      行法第一條之一之規定，而毋須為新、舊法之比較（臺灣
      高等法院暨所屬法院九十五年度法律座談會第十九號提案
      參照）。
（二）核被告丙○○如犯罪事實欄一、（一）至（四）所為，及
      被告壬○○如犯罪事實欄一、（二）、（三）所為，均各
      係犯刑法第二百十六條、第二百十條之行使偽造私文書罪
      、同法第三百三十九條第一項之詐欺取財罪；又被告丙○○就如犯罪事實欄一、（四）所示為商業負責人而填製不
      實統一發票之部分，則係犯商業會計法第七十一條第一款
      之商業負責人以明知為不實之事項，而填製會計憑證罪。
（三）被告丙○○如犯罪事實欄一、（一）、（四）、被告丙○○、壬○○二人如犯罪事實欄一、（二）、（四）所示偽
      造印章、印文、盜用印章等行為，分別為偽造私文書之部
      分階段行為；偽造私文書之低度行為，為行使偽造私文書
      之高度行為所吸收，均不另論罪。
（四）被告丙○○利用不知情之已成年刻印店人員，偽造如附表
      參、附表肆所示之豪勉公司方形合約專用章、豪勉公司負
      責人癸○○印章及偽造之豪勉公司橢圓形章各一枚；被告
      丙○○、壬○○利用不知情之東王公司已成年之會計小姐
      ，將如附表陸所示之偽造合約、同意函，接續送交復華銀
      行之人員而行使上開偽造私文書；及被告丙○○利用不知
      情、已成年之第一銀行人員丑○○影印如附表捌編號一、
      三所示之合約書、銷貨單並持交第一銀行而為行使之行為
      ，均為間接正犯。
（五）被告丙○○如犯罪事實欄一、（一）、（四）、被告丙○○、壬○○二人如犯罪事實欄一、（二）、（四）所示各
      次犯行中之多次行使偽造私文書、詐欺取財之行為，均各
      係本於單一之目的密接所接續進行，均各為接續犯，各次
      應僅成立行使偽造私文書、詐欺取財之一罪。
（六）被告丙○○、壬○○二人間，就如犯罪事實欄一、（二）
      、（三）所示之犯行，有犯意聯絡與行為分擔，均應論以
      共同正犯。
（七）公訴人起訴書雖未敘及：（１）被告丙○○如犯罪事實欄
      一、（一）、（四）、被告丙○○、壬○○二人如犯罪事
      實欄一、（二）、（四）所示偽造合約書之際，有盜用不
      知情之東王公司及其負責人己○○真正印章之行為；（２
      ）被告丙○○、壬○○二人偽造如附表陸編號一、二合約
      書、同意函上之豪勉公司方形合約章之騎縫章而為行使之
      犯行；（３）被告丙○○偽造如附表捌編號三所示之銷貨
      單並持以行使，及填製如附表捌編號四所示不實會計憑證
      之犯行。然上開（１）之部分，為被告丙○○、壬○○二
      人就其等各次參與偽造私文書之階段行為；前開（２）之
      部分，則與被告丙○○、壬○○二人行使如附表陸編號一
      、二所示偽造私文書之間，具有想像競合犯之一罪關係；
      上揭（３）之部分，與被告丙○○經起訴行使如附表捌編
      號一、二所示之偽造合約書、回單聯之私文書並同時為詐
      欺取財之行為間，分別具有接續犯、想像競合犯之一罪關
      係，均為起訴效力所及，本院自均應併為審理。又臺灣臺
      中地方法院檢察署移送本院併辦之九十七年度偵字第二０
      六五四號之被告丙○○偽造如附表參所示印章之部分，與
      起訴書所載被告丙○○偽造如附表參所示印章之行為，係
      屬同一事實，本院自亦應併為審理，附予敘明。
（八）被告丙○○如犯罪事實欄一、（一）至（三）、被告壬○○如犯罪事實欄一、（二）、（三）所示各次之行使偽造
      私文書、詐欺取財犯行，及被告丙○○如犯罪事實欄一、
      （四）所為之行使偽造私文書、詐欺取財、填製不實會計
      憑證之犯行，均各係以一行為同時觸犯前揭罪名之想像競
      合犯，應就被告丙○○如犯罪事實欄一、（一）之部分，
      依修正前刑法第五十五條之規定【按修正後刑法第五十五
      條但書係科刑之限制，為法理之明文化，固非屬法律之變
      更（最高法院九十五年度第八度刑事庭會議決議內容參照
      ）。然本件就與被告丙○○所為如犯罪事實欄一、（一）
      所示詐欺取財罪刑有關之主刑罰金刑，依前開理由欄貳、
      二、（一）所載而為比較後，既應適用被告丙○○行為時
      （即修正前）之規定；從而，雖毋庸就前開修正後刑法第
      五十五條但書之規定為新舊法之比較，然為求法律適用之
      一體性、以免法律之割裂適用，有關被告丙○○所為如犯
      罪事實欄一、（一）犯行所應適用之想像競合犯部分，仍
      應適用修正前之刑法第五十五條規定】，就被告丙○○、
      壬○○二人如犯罪事實欄一、（二）、（三）及被告丙○○如犯罪事實欄一、（四）部分，依刑法第五十五條之規
      定，各論以想像競合犯，並各從一重之行使偽造私文書罪
      處斷。
（九）被告丙○○所為如犯罪事實欄一、（一）至（四）之四次
      行使偽造私文書罪、被告壬○○所為如犯罪事實欄一、（
      二）、（三）所示之二次行使偽造私文書罪，均犯意各別
      ，行為時、地互異，均應予分論併罰。
（十）爰審酌被告丙○○、壬○○二人之素行尚稱良好（有其二
      人之臺灣高等法院被告前案紀錄表各一份在卷可考）、犯
      罪之動機、目的均係為圖被告丙○○一己之私利、被告丙○○如犯罪事實欄一、（一）、（四）、被告丙○○、壬○○二人如犯罪事實欄一、（二）、（四）所示犯行之手
      段、各次詐得貸款之數額、被告壬○○係出於配合被告丙○○之意而為前開犯行，其個人實際上並未獲取利益、對
      被害人豪勉公司、癸○○、東王公司、己○○、臺中商銀
      、復華銀行、第一銀行所生之損害及被告丙○○、壬○○
      二人之犯罪後態度（被告丙○○就其個人之部分均坦認犯
      行，被告丙○○、壬○○二人均尚未就其等參與之部分賠
      付上揭銀行之損失）等一切情狀，就被告丙○○所為上開
      四次犯行，分別量處如附表壹編號一至四「主文欄」所示
      之宣告刑，及就被告壬○○所為二次之犯行，量處如附表
      貳編號一、二「主文欄」所示之宣告刑，並各諭知易科罰
      金之折算標準。
（十一）中華民國九十六年罪犯減刑條例已於九十六年七月四日
        公布，並自同年七月十六日起生效施行，依上開條例第
        二條第一項第三款：「犯罪在中華民國九十六年四月二
        十四日以前者，除本條例另有規定外，依下列規定減刑
        ：三、有期徒刑、拘役或罰金，減其刑期或金額二分之
        一。」之規定，本案被告如犯罪事實欄一、（一）至（
        四）所示及被告壬○○如犯罪事實欄一、（二）、（三
        ）所示犯行之犯罪時間，均在九十六年四月二十四日以
        前，且無上開條例所定不應減刑之情形，爰依該條例第
        二條第一項第三款、第七條之規定，就被告丙○○所犯
        上開四罪，各予減刑如附表壹編號一至四「主文欄」所
        載；及依前開條例第二條第一項第三款、第七條、第九
        條之規定，就被告壬○○所犯前開二罪，分別減刑如附
        表貳編號一、二「主文欄」所示，並各諭知易科罰金之
        折算標準，且就被告丙○○上開四次減得之刑，定應執
        行刑如主文第一項所示之刑，就被告壬○○前開二次減
        得之刑，定應執行刑如主文第二項所示，並諭知易科罰
        金之折算標準，以示懲儆。
（十二）如附表參、附表肆所示之物，均屬偽造之印章；如附表
        伍編號一至五、附表陸編號一、二、附表柒編號一至三
        、附表捌編號一至三所示之偽造印文，均應依刑法第二
        百十九條之規定宣告沒收之。又如附表伍編號六所示之
        物，均係被告丙○○所有供以犯如犯罪事實欄一、（一
        ）所示犯行所用或預備之物，已據被告丙○○陳明在卷
        ，爰依修正前刑法第三十八條第一項第二款之規定併予
        宣告沒收之【復按沒收為從刑之一種，與主刑具有從屬
        之關係，依最高法院九十年度臺上字第一七三一號裁判
        意旨所揭示從刑依附於主刑之原則，本案與被告丙○○
        如犯罪事實欄一、（一）之論罪科刑有關之事項，既適
        用被告丙○○行為時之修正前刑法之相關規定，則有關
        從刑之沒收規定，自亦應從屬適用被告丙○○行為時之
        修正前刑法規定】。再如附表陸編號三、附表柒編號四
        、附表捌編號四、五所示之物，分別係被告丙○○所有
        、供以與被告壬○○共同犯如犯罪事實欄一、（二）、
        （三）所示犯行及供被告丙○○單獨犯如犯罪事實欄一
        、（四）犯行所用或預備之物，如附表陸編號四則係被
        告丙○○與壬○○共同犯如犯罪事實欄一、（二）所示
        犯行所得之物，爰分別依刑法第三十八條第一項第二款
        、第三款之規定併予宣告沒收之。至刑法第二百十九條
        所定不問屬於犯人與否沒收之者，以偽造之印章、印文
        或署押為限，盜用者不在其列；是如附表伍編號一、二
        、六、附表陸編號一、三、附表柒編號一、附表捌編號
        一、五所示偽造合約書上之盜用東王公司及其負責人己○○真正印章蓋用之印章，均非偽造之印文，自均不得
        依刑法第二百十九條之規定宣告沒收之（最高法院四十
        八年度臺上字第一五三三號判決意旨參照）。另扣案之
        東王公司印章一枚，並非被告被告丙○○、壬○○二人
        供本案犯罪所用之物，且被告丙○○、壬○○二人盜用
        之東王公司及其負責人己○○之印章，並非被告丙○○
        個人所有之物，亦非屬違禁物，核與沒收之要件不符，
        均不予宣告沒收；又除如附表伍編號六、附表陸編號三
        、四、附表捌編號五所示以外之其餘扣案物品，均與本
        案無關，亦據被告丙○○供明在卷，依從刑依附於主刑
        之原則，自亦不得於本案併為宣告沒收，均併為敘明。
三、被告丙○○應予退併之部分：
（一）臺灣臺中地方法院檢察署九十七年度偵字第二０六五四號
      移送併案意旨【其中移送併辦之與起訴書所載被告丙○○
      偽造如附表參所示印章二枚之部分，業經本院併為審理，
      詳見理由欄貳、二、（七）所載】另略以：被告丙○○為
      東王公司之總經理，並為實際負責人，明知東王公司經營
      不善，已無力償還借款，竟意圖為自己不法之所有，基於
      詐欺取財及行使偽造私文書之犯意，於九十五年五、六月
      間某日，利用不知情之刻印人員，盜刻精業股份有限公司
      （以下簡稱精業公司）之公司章及精業公司負責人黃宗仁
      之印章後，在臺中市○○路之辦公室內，偽造（一）東王
      公司出售「電腦機房及設備建置」與豪勉公司、合約價款
      二千一百九十二萬三千八百元、日期為九十二年四月十四
      日之合約書；（二）東王公司出售「多媒體服務付款閘道
      」與豪勉公司、合約價款六千二百萬元、日期為九十三年
      十二月二十三日之合約書；（三）東王公司出售「九十四
      年度北、中、南區分公司高效能邊緣路由器網路服務系統
      設備乙批」與豪勉公司、合約價款六千八百二十五萬元、
      日期為九十四年一月三日之合約書；（四）東王公司出售
      「企業專用網路備援設備」與豪勉公司、合約價款二千六
      百六十二萬元、日期為九十四年十一月二十九日之合約書
      ；（五）東王公司出售「路由器、區○○路交換器及機櫃
      乙批」與豪勉公司、合約價款一千二百九十七萬元、日期
      為九十四年十二月二十一日之合約書；（六）東王公司出
      售「集中管理系統及催費機Dialer系統乙批」、合約價款
      九百十四萬六千二百七十元、日期為九十五年一月十日之
      合約書；（七）東王公司出售「網路設備乙批」與豪勉公
      司、合約價款三千四百六十萬八千元、日期為九十五年四
      月十日之合約書；（八）東王公司出售「call center集
      中催費及加值服務異地備援系統」與精業公司、合約價款
      一千五百五十萬九千七百元、日期為九十三年十一月四日
      之合約書；（九）東王公司出售「會員服務郵件服務系統
      及會員服務行事曆服務系統」與精業公司、合約價款三千
      七百八十萬元、日期為九十三年十二月十四日之合約書。
      嗣被告丙○○自九十五年六月三十日起至同年十二月二十
      九日止，接續持前揭偽造之東王公司出售「電腦機房及設
      備建置」、「多媒體服務付款閘道」、「九十四年度北、
      中、南區分公司高效能邊緣路由器網路服務系統設備乙批
      」、「企業專用網路備援設備」、「路由器、區○○路交
      換器及機櫃乙批」、「集中管理系統及催費機Dialer系統
      」、「網路設備乙批」與豪勉公司之合約書取信於告訴人
      楊朝盛，致告訴人楊朝盛誤信東王公司之營運狀況良好且
      有能力還款，因而同意借款予丙○○並投資東王公司，且
      於附表玖所示之時間，將附表玖所示之金額，或以匯款或
      以現金方式，交付予被告丙○○，足以生損害於告訴人楊
      朝盛、被害人豪勉公司及精業公司，因認被告丙○○另涉
      有刑法第二百十六條、第二百十條之行使偽造私文書、刑
      法第三百三十九條第一項之詐欺取財罪等罪嫌。
（二）訊據被告丙○○堅決否認有何上揭移送併辦之行使偽造私
      文書及詐欺取財之犯行，辯稱：伊固有向告訴人楊朝盛借
      款，然並未使用偽造之合約向告訴人楊朝盛借貸，告訴人
      楊朝盛持有之偽造合約書，係告訴人楊朝盛前來公司將物
      品搬走時拿走的，並非伊向告訴人楊朝盛借款時所交付，
      且移送併辦部分與其本案被訴行使偽造合約書向銀行申辦
      貸款之部分並無關聯等語。經查：依併辦意旨書所載被告
      丙○○涉嫌自九十五年六月三十日起至同年十二月二十九
      日止，「接續」行使前開偽造之合約書向告訴人楊朝盛詐
      取款項之行為，其最後之犯罪時間係在九十五年十二月二
      十九日，已在九十四年二月二日修正公布之刑法、自九十
      五年七月一日起生效施行之後，應逕適用修正後即現行刑
      法之相關規定。而修正後之刑法已廢除第五十六條之連續
      犯規定，而改採一罪一罰之原則，參照最高法院九十五年
      度第八次刑事庭會議決議意旨，被告丙○○上揭所涉罪嫌
      縱成立犯罪，亦與起訴部分，分屬各別起意之數罪關係；
      移送併辦意旨認被告丙○○上揭所涉罪嫌與起訴部分具有
      裁判上一罪關係，容有誤會。從而，本院無從就上開移送
      併辦部分併為審理，應退回由臺灣臺中地方法院檢察署檢
      察官另為適法之處理，附此敘明。
參、被告壬○○應諭知無罪之部分：
一、公訴意旨另略以：被告壬○○為豪勉公司之協理，為使經營
    不善之東王公司順利向銀行貸得款項，竟與東王公司之實際
    負責人即同案被告丙○○共同基於意圖為自己不法所有及偽
    造私文書、行使偽造私文書之犯意聯絡：（一）由同案被告
    丙○○以上開偽造之豪勉公司方形之合約專用章、橢圓形章
    、豪勉公司負責人癸○○之印章，偽造東王公司出售「路由
    器、區○○路交換器及機櫃乙批」與豪勉公司、合約價款一
    千二百九十七萬元、日期為九十四年十二月二十一日及出售
    「集中管理系統及催費機Dialer系統乙批」、合約價款九百
    十四萬六千二百七十元、日期為九十五年一月十日之合約書
    共二份、交貨單及豪勉公司出具之指定付款帳戶同意書等物
    品，於九十五年六月間，持之向臺中商業銀行行使，用以辦
    理合約貸款，待銀行致電向豪勉公司做徵信確認時，再由被
    告壬○○向銀行佯稱合約真正，使臺中商業銀行西屯分行辦
    理授信業務之行員誤信為真，因而於九十五年六月七日，核
    撥貸款八百萬元與東王公司；（二）另由同案被告丙○○於
    九十五年十月間，向第一商業銀行臺中分行提出前揭方式偽
    造之東王公司出售「Audio Quality Management乙批」與豪
    勉公司、合約價款三千九百零六萬元、日期為九十五年十月
    十六日之合約書，併同豪勉公司出具之入款切結書等物品，
    用以向第一商業銀行辦理合約貸款，且在第一商業銀行徵信
    過程中，由被告壬○○擔任銀行向豪勉公司確認之對口單位
    ，使同案被告丙○○得即時提出偽造之豪勉公司出具之同意
    撥付款項入一銀指定帳戶之回單聯，使第一商業銀行誤認東
    王公司有足額之借款擔保，而撥款七百九十萬元與東王公司
    ，並以該筆款項清償東王公司前積欠該行之外銷貸款五百萬
    元及信用狀押匯貸款二百九十萬元，足以生損害於第一商業
    銀行核貸、撥款之正確性及豪勉公司，因認被告壬○○另涉
    有刑法第二百十六條、第二百十條之行使偽造私文書、刑法
    第三百三十九條第一項之詐欺取財罪等罪嫌。
二、按犯罪事實應依證據認定之，無證據不得認定犯罪事實，刑
    事訴訟法第一百五十四條第二項定有明文。復按所謂認定犯
    罪事實之證據，係指足以認定被告確有犯罪行為之積極證據
    而言，該項證據自須適合於被告犯罪事實之認定，始得採為
    斷罪資料；又事實之認定，應憑證據，如未能發現相當證據
    ，或證據不足以證明，自不能以推測或擬制之方法，以為裁
    判基礎，最高法院二十九年上字第三一０五號、四十年臺上
    字第八六號判例著有明文。
三、公訴人認被告壬○○涉有上開行使偽造私文書及詐欺取財等
    罪嫌，主要無非係以有臺中商銀辛○○、第一銀行丑○○等
    人於偵訊時之證述及如附表伍編號一至六、附表捌編號一至
    五所示之物在卷或扣案為佐為其論據。然訊據被告壬○○堅
    決否認涉有何上揭行使偽造私文書、詐欺取財之犯行，辯稱
    ：其不曾接獲過臺中商銀、第一銀行人員來電就前開合約書
    詢問確認是否真正之電話，並未與同案被告丙○○共謀犯上
    揭行使偽造私文書、詐欺取財之犯行等語。經查：
（一）證人即臺中商銀人員辛○○於本院審理時到庭證述：上開
      臺中商銀之貸款案件，依負責徵信照會之甲○○在九十五
      年四月十八日交貨單左下方記載之內容，係由甲○○以電
      話向豪勉公司之「鐘先生」（真實姓名、年籍均不詳）確
      認合約驗收、撥款之內容等語（見本院卷二第一００頁反
      面至第一０一頁），並有上開交貨單一件在卷可憑（見本
      院卷一第一三五頁反面）。而證人即被告壬○○所稱豪勉
      公司新竹分公司惟一之鐘姓員工即寅○○於本院審理時到
      庭證稱：「（問：九十五年六月間任職於何處？）豪勉科
      技股份有限公司新竹分公司，當時我的職稱是工程師，工
      作內容是網路設備裝機維修技術提供。（問：壬○○當時
      於豪勉科技股份有限公司新竹分公司擔任職務？）經理。
      （問：壬○○的工作與你的接觸？）在工作業務上我們很
      少接觸，只有開會才會接觸。（問：你在九十五年六月間
      ，有無接到台中商銀人員來電？）沒有。（問：豪勉科技
      股份有限公司新竹分公司除你姓鐘外，有無其他鐘姓員工
      ？）沒有。（問：該張交貨單上面記載，台中商銀的人員
      曾經以電話跟一位鐘先生聯絡，該鐘先生表示有關合約的
      驗收日期，沒有辦法訂定日期，要等安裝檢驗完畢之後才
      可以驗收，驗收之後，金額才可以撥入丁○○○○○股份
      有限公司，當時是否你與台中商銀人員的對話？〈提示台
      中商銀貸款資料原件右上方第十頁的交貨單並告以要旨〉
      ）我沒有與對方有這樣的對話，這不是我。（問：印象中
      有無與銀行人員對話過？）沒有，我的業務範圍只有桃竹
      地區而已，沒有與台中有接洽。（問：你在九十五年六月
      間有無受到壬○○的指示，要你與銀行做何對應？）沒有
      。（問：如果壬○○不在的話，公司的總機小姐是否會將
      電話轉接給你？）這種付款的不會。（問：有關驗收的部
      分？）也不會。（問：有關壬○○是否有協助丙○○用假
      契約向銀行申請貸款，是否瞭解？）不瞭解．．．（問：
      上開交貨單的內容，有無可能你就一般性的合約驗收付款
      情形告訴銀行人員？）我沒有與銀行人員聯絡過。」等語
      （見本院卷二第一二八頁反面至一二九頁反面）。而證人
      甲○○於本院審理時到庭證稱：「（問：本件當時你所稱
      的貸款期間，你在台中商銀西屯分行的職稱？）我當時在
      西屯分行，負責授款人員，於撥款前，要核對文件並且照
      會。（問：〈提示臺中商銀原件第十頁九十五年四月十八
      日的交貨單影本〉左下方是否你記載的內容？）是的，記
      載的時間就是九十五年六月七日，表示我上面與鐘先生通
      話的時間就是九十五年六月七日。（問：上面所記載的鐘
      先生是何人？）我當時打電話找壬○○，接電話的小姐說
      壬○○不在，她跟我說把我的電話接給鐘先生比較清楚，
      我告知鐘先生我是台中商銀，有丁○○○○○股份有限公
      司與豪勉科技股份有限公司的案件，我針對驗收的單據詢
      問他說如果沒有安裝驗收好，怎樣才可以撥款，對方表示
      尚無法訂定日期，待安裝檢驗之後才可以驗收，驗收之後
      ，金額才可以撥入東王。鐘先生並沒有說他的全名，但是
      自稱是鐘先生。（問：有無印象當時跟你通話的人，是否
      就是剛才在庭的證人寅○○的聲音？）時間太久，我認不
      出來。（問：你現在有無印象，當時跟你通話的人，是不
      是在庭被告壬○○的聲音？）只有通過一次電話，現在已
      經沒有辦法辨識。（問：當時鐘先生有無告訴你他於豪勉
      科技股份有限公司擔任何業務？）沒有，但我有跟鐘先生
      說我是台中商銀，且接電話的小姐將電話轉給鐘先生，說
      他可以跟我陳述．．．（問：你當時跟鐘先生對話，你認
      為他真的有確認該合約單據的情形，還是只就一般合約驗
      收付款的情形回答你？）我有告訴他訂交單號，我印象他
      有跟我說沒有錯，有這個交貨單的訂單號碼及金額。」等
      語（見本院卷二第一三０頁至第一三一頁）。而證人即同
      案被告丙○○於本院審理時亦證稱被告壬○○就此部分臺
      中商銀之貸款並不知情而非共犯等語，是依前揭證人辛○○、甲○○、寅○○、丙○○之證述內容，被告壬○○既
      未親自接獲臺中商銀人員之來電，亦乏被告壬○○有授意
      上開「鐘先生」之人，於接獲銀行人員徵信電話之際，配
      合同案被告丙○○虛應銀行之積極事證，尚難認被告壬○○此部分有何事前知情並參與而為共犯之情事。
（二）又證人即第一銀行人員丑○○於本院審理時到庭證稱：「
      （問：本案貸款事件，是否曾經與壬○○接觸或是任何的
      聯繫？）我曾經打電話給他，我問他是否為傅協理，他說
      是，我說我是第一銀行，他就掛我電話，再打電話就關機
      不通。（問：有關本案的貸款於何時撥款？）九十五年十
      月二十三日撥貸。（問：在九十五年十月二十三日撥貸之
      前有無與他聯絡過？）沒有。因為銀行的程序是在撥貸之
      前需要發一個通知書給契約的買方，告知買方說這一筆交
      易的應付款項應入第一銀行的指定帳戶，並請對方能夠將
      我們所隨付的回執單蓋印擲回，因為有作這個動作，豪勉
      科技股份有限公司一直沒有將回執單擲回，我才會再打電
      話。（問：剛才所說發通知書的動作是否你處理？）不是
      ，是經辦戊○○處理的。（問：銀行於處理這件撥貸之前
      都沒有與壬○○聯絡過？）是的，沒有聯絡．．．（問：
      當初與壬○○聯繫的時候，你只有問他名字之後，他就掛
      電話？）不是，我有問他是否為傅協理，他說是，我說是
      第一銀行，他就掛斷電話，都沒有講到合約的事情．．．
      （問：你之前於準備程序稱戊○○於撥款前有無壬○○聯
      絡？）當時是我記憶錯誤，此部分已經由戊○○於準備程
      序到庭確認並沒有與壬○○聯絡．．．（問：剛才所稱於
      撥款前的通知，豪勉科技股份有限公司的回執，回執顯示
      豪勉科技股份有限公司於何時收受？）撥款前我們有先寄
      豪勉科技股份有限公司台北公司，但沒有將回執回覆，他
      們沒有把回執聯蓋回來，但是有收到，因為有雙掛號的回
      執聯，後來又改寄到豪勉科技股份有限公司的新竹分公司
      ，他們收到這份通知是在撥款後約一週。」等語（見本院
      卷二第一０四頁反面至第一０七頁）。而證人即同案被告
      丙○○於本院審理時亦證稱被告壬○○就此部分第一銀行
      之貸款並未參與而非共犯等語。是依前揭證人丑○○、同
      案被告丙○○之證述，第一銀行係因同案被告丙○○行使
      交付偽造合約書等文件而施用詐術後，即行陷於錯誤而撥
      款，因於撥款後遲未收到豪勉公司新竹分公司之回函，始
      撥打電話與被告壬○○，且被告壬○○接獲丑○○之來電
      ，於丑○○表明身分後隨即掛斷電話，雙方並未談及合約
      事宜等情，實尚不足以認定被告壬○○就前開第一銀行之
      貸款，有何與同案被告丙○○具有犯意聯絡與行為分擔之
      共犯關係。
（三）綜上所陳，被告壬○○前揭所辯，並非虛妄，堪以採信。
      此外，復查無其他積極確切之證據，足資證明被告壬○○
      有何公訴人起訴之此二次行使偽造私文書、詐欺取財犯行
      ，不能證明被告壬○○犯有此部分之罪，揆諸前揭說明，
      自應諭知被告壬○○無罪之判決，以免冤抑。
據上論斷，應依刑事訴訟法第二百九十九條第一項前段、第三百
零一條第一項，商業會計法第七十一條第一款，刑法第十一條前
段、第二條第一項前段、第二十八條、第二百十六條、第二百十
條、第三百三十九條第一項、第五十五條（修正前）、第五十五
條、第五十一條第五款、第四十一條第一項前段、第二百十九條
、第三十八條第一項第二款（修正前）、第三十八條第一項第二
款、第三款，刑法施行法第一條之一第一項、第二項前段，中華
民國九十六年罪犯減刑條例第二條第一項第三款、第七條、第九
條，判決如主文。
本案經檢察官庚○○到庭執行職務
中    華    民    國    98    年    12    月    30    日
                  刑事第十一庭  審判長法  官  李雅俐
                                      法  官  羅智文
                                      法  官  蔡美華
以上正本證明與原本無異。
如不服本判決應於收受判決後10日內向本院提出上訴書狀，並應
敘述具體理由；其未敘述上訴理由者，應於上訴期間屆滿後20日
內向本院補提理由書（均須按他造當事人之人數附繕本）「切勿
逕送上級法院」。
                                      書記官  莊金屏
中    華    民    國    98    年    12    月    30    日
附錄論罪科刑法條：
刑法第二百十條：
偽造、變造私文書，足以生損害於公眾或他人者，處五年以下有
期徒刑。
刑法第二百十六條：
行使第二百十條至第二百十五條之文書者，依偽造、變造文書或
登載不實事項或使登載不實事項之規定處斷。
刑法第三百三十九條第一項：
意圖為自己或第三人不法之所有，以詐術使人將本人或第三人之
物交付者，處五年以下有期徒刑、拘役或科或併科一千元以下罰
金。
商業會計法第七十一條第一款：
商業負責人、主辦及經辦會計人員或依法受託代他人處理會計事
務之人員有下列情事之一者，處五年以下有期徒刑、拘役或科或
併科新臺幣六十萬元以下罰金：
一、以明知為不實之事項，而填製會計憑證或記入帳冊。
附表壹：（被告丙○○部分）
┌──┬─────────┬─────────────────────┐
│編號│  犯  罪  事  實  │          主        文        欄          │
├──┼─────────┼─────────────────────┤
│一  │如犯罪事實欄一、（│丙○○行使偽造私文書，足以生損害於他人，處│
│    │一）所示之犯行。  │有期徒刑壹年貳月；減為有期徒刑柒月。如附表│
│    │                  │參至附表伍所示之物均沒收之。              │
├──┼─────────┼─────────────────────┤
│二  │如犯罪事實欄一、（│丙○○共同行使偽造私文書，足以生損害於他人│
│    │二）所示之犯行。  │，處有期徒刑壹年陸月；減為有期徒刑玖月。如│
│    │                  │附表參、附表陸所示之物均沒收之。          │
├──┼─────────┼─────────────────────┤
│三  │如犯罪事實欄一、（│丙○○共同行使偽造私文書，足以生損害於他人│
│    │三）所示之犯行。  │，處有期徒刑壹年；減為有期徒刑陸月。如附表│
│    │                  │參、附表柒所示之物均沒收之。              │
├──┼─────────┼─────────────────────┤
│四  │如犯罪事實欄一、（│丙○○行使偽造私文書，足以生損害於他人，處│
│    │四）所示之犯行。  │有期徒刑壹年陸月；減為有期徒刑玖月。如附表│
│    │                  │參、附表肆、附表捌所示之物沒收之。        │
└──┴─────────┴─────────────────────┘
附表貳：（被告壬○○部分）
┌──┬─────────┬─────────────────────┐
│編號│  犯  罪  事  實  │          主        文        欄          │
├──┼─────────┼─────────────────────┤
│一  │如犯罪事實欄一、（│壬○○共同行使偽造私文書，足以生損害於他人│
│    │二）所示之犯行。  │，處有期徒刑拾月；減為有期徒刑伍月，如易科│
│    │                  │罰金，以新臺幣壹仟元折算壹日。如附表參、附│
│    │                  │表陸所示之物均沒收之。                    │
├──┼─────────┼─────────────────────┤
│二  │如犯罪事實欄一、（│壬○○共同行使偽造私文書，足以生損害於他人│
│    │三）所示之犯行。  │，處有期徒刑肆月，如易科罰金，以新臺幣壹仟│
│    │                  │元折算壹日；減為有期徒刑貳月，如易科罰金，│
│    │                  │以新臺幣壹仟元折算壹日。如附表參、附表柒所│
│    │                  │示之物均沒收之。                          │
└──┴─────────┴─────────────────────┘
附表參：（均未扣案）
一、偽造之豪勉公司方形合約專用章一枚。
二、偽造之豪勉公司負責人癸○○印章一枚。
附表肆：（已扣案，扣於標示壹之一之扣案物品中）
偽造之豪勉公司橢圓形章一枚。
附表伍：（除編號六所示之物已扣案外，其餘均未扣案）
一、行使交付臺中商銀留存之偽造九十四年十二月二十一日合約
    書【內容為豪勉公司向東王公司採購合約價款為一千二百九
    十七萬元之「路由器、區○○路交換器及機櫃乙批」】原本
    一件上之偽造「豪勉公司方形合約專用章」、「癸○○」印
    文各一枚【即以如附表參編號一、二所示之偽造印章蓋印之
    偽造印文各一枚】。
二、行使交付臺中商銀留存之偽造九十五年一月十日合約書【內
    容為豪勉公司向東王公司採購合約價款為九百一十四萬六千
    二百七十元之「集中管理系統及催費機Ｄｉａｌｅｒ系統乙
    批」】原本一件上之偽造「豪勉公司方形合約專用章」、「
    癸○○」印文各一枚【即以如附表參編號一、二所示之偽造
    印章蓋印之偽造印文各一枚】。
三、行使交付臺中商銀留存之偽造九十五年四月十八日交貨單影
    本一件上之偽造豪勉公司橢圓形印文影本一枚【即以如附表
    肆所示之偽造印章蓋印之偽造印文影本一枚】。
四、行使交付臺中商銀留存之偽造九十五年四月二十八日交貨單
    影本一件上之偽造豪勉公司橢圓形印文影本一枚【即以如附
    表肆所示之偽造印章蓋印之偽造印文影本一枚】。
五、行使交付臺中商銀留存之偽造豪勉公司九十五年六月五日指
    定付款帳戶同意書原本一件上之偽造「豪勉公司方形合約專
    用章」、「癸○○」印文各一枚【即以如附表參編號一、二
    所示之偽造印章蓋印之偽造印文各一枚】。
六、扣案之被告所有、供犯如犯罪事實欄一、（一）所用或預備
    之如附表伍編號三、四所示之交貨單原本各一件（共二件，
    見標示捌之一之扣案物）、如附表伍編號一所示之合約書影
    本三件（分別扣於標示捌之三、捌之五、捌之九之扣案物品
    中）及如附表伍編號二所示之合約書影本三件（分別扣於標
    示捌之三、捌之五、捌之九之扣案物品中）。
附表陸：（除編號三、四已扣案外，其餘均未扣案）
一、行使交付復華銀行留存之偽造九十五年八月三十日合約書【
    內容為豪勉公司向東王公司採購合約價款為三千九百零六萬
    元之「Audio Quality Management（AQM）乙批」】影本一
    件上之偽造「豪勉公司方形合約專用章」、「癸○○」印文
    影本各一枚【即以如附表參編號一、二所示之偽造印章蓋印
    之偽造印文影本各一枚】，及以如附表參編號一所示之偽造
    印章一枚，為作騎縫之用而蓋印在該份合約書影本與下列編
    號二所示同意函原件下方各一半之偽造紅色印文合計一枚。
二、行使交付復華銀行留存之偽造豪勉公司九十五年十月二日同
    意函【內容為豪勉公司同意東王公司延長交貨日期至合約簽
    訂後六十日內】原本一件上之偽造「豪勉公司方形合約專用
    章」、「癸○○」印文各一枚【即以如附表參編號一、二所
    示之偽造印章蓋印之偽造印文各一枚】。
三、扣案之被告所有供犯如犯罪事實欄一、（二）所用或預備之
    如附表陸編號一所示合約書原本一件（扣於標示捌之三之扣
    案物品中）及影本二件（分別扣於標示捌之五、捌之七之扣
    案物品中）。
四、扣案之復華銀行九十五年十月十三日復台中字第０九五００
    ００二七七號函文原本，及復華銀行九十五年十月十三日復
    台中字第０九五００００號傳真函稿各一件（內容均為復華
    銀行要求豪勉公司確認東王公司與豪勉公司之九十五年八月
    三十日合約真實性，均扣於標示捌之七之扣案物品中）
附表柒：（均未扣案）
一、行使交付臺中商銀留存之偽造九十五年十月二十三日合約書
    【內容為豪勉公司向東王公司採購合約價款為一千零四十一
    萬六千元之「Audio Quality Management（AQM） 乙批」】
    原本一件上之偽造「豪勉公司方形合約專用章」、「癸○○
    」印文各一枚【即以如附表參編號一、二所示之偽造印章蓋
    印之偽造印文各一枚】。
二、行使交付臺中商銀留存之偽造豪勉公司九十五年十月二十三
    日指定付款帳戶同意書原本一件上之偽造「豪勉公司方形合
    約專用章」、「癸○○」印文各一枚【即以如附表參編號一
    、二所示之偽造印章蓋印之偽造印文各一枚】。
三、行使交付臺中商銀留存之偽造豪勉公司九十五年十月二十六
    日豪勉（九五）業字第二０四號函文（內容為豪勉公司函覆
    東王公司「貴公司交貨內容如與合約相符本公司將於五個工
    作天完成驗收，並依合約規定付款」等語）影本一件上之偽
    造「豪勉公司方形合約專用章」印文影本一枚【即以如附表
    參編號一所示之偽造印章蓋印之偽造印文影本一枚】。
四、被告所有供犯如犯罪事實欄一、（三）所用之如附表柒編號
    三所示之函文原本一件。
附表捌：（除編號五已扣案外，其餘均未扣案）
一、行使交付第一商銀留存之偽造九十五年十月十六日合約書【
    內容為豪勉公司向東王公司採購合約價款為三千九百零六萬
    元之「Audio Quality Management（AQM）乙批」】影本一
    件上之偽造「豪勉公司方形合約專用章」、「癸○○」印文
    影本各一枚【即以如附表參編號一、二所示之偽造印章蓋印
    之偽造印文影本各一枚】。
二、行使交付第一銀行留存之偽造豪勉公司九十五年十月二十日
    回單聯【即起訴書所載之入款切結書，內容為豪勉公司已獲
    悉東王公司已將其與豪勉公司因交易產生之應收款項，提供
    予第一銀行管理，並同意依第一銀行九十五年十月二十日付
    款通知書所載，將屆期款項直接繳付第一銀行臺中分行指定
    之東王公司備償借款專戶】原本一件上之偽造「豪勉公司方
    形合約專用章」、「癸○○」印文各一枚【即以如附表參編
    號一、二所示之偽造印章蓋印之偽造印文各一枚】。
三、行使交付第一銀行之偽造豪勉公司銷貨單影本一件上之偽造
    豪勉公司橢圓形印文影本一枚【即以如附表肆所示之偽造印
    章蓋印之偽造印文影本一枚，參見本院卷一第七八頁】。
四、被告所有留存供犯如犯罪事實欄一、（四）所用之虛偽填製
    之東王公司九十五年十一月十七日、發票金額一千七百三十
    六萬元之統一發票原本一件（參見本院卷一第七九頁）、如
    附表捌編號三所示之銷貨單原本及影本各一件。
五、扣案之被告所有供犯如犯罪事實欄一、（四）所用或預備之
    如附表捌編號一所示之合約書原本一件（扣於標示捌之十之
    扣案物品中）、影本一件（扣於標示捌之五之扣案物品中）
    。
附表玖：
┌─┬──────────────┬──────┬─────────┐
│編│借款或投資時間(含現金或匯款)│金額        │證據              │
│號│                            │            │                  │
├─┼──────────────┼──────┼─────────┤
│1 │95年6月30日                 │300萬元     │存款往來對帳單    │
├─┼──────────────┼──────┼─────────┤
│2 │95年7月3日起至同年7月26日止 │627萬1000元 │存款往來對帳單    │
├─┼──────────────┼──────┼─────────┤
│3 │95年7月27日起至同年7月31日止│374萬6000元 │存款往來對帳單    │
├─┼──────────────┼──────┼─────────┤
│4 │95年7月31日起至同年8月21日止│876萬元     │匯款單            │
├─┼──────────────┼──────┼─────────┤
│5 │95年8月25日起至同年8月31日止│860萬元     │匯款單            │
├─┼──────────────┼──────┼─────────┤
│6 │95年8月10日起至同年8月31日止│1535萬3698元│東王公司開立之支票│
├─┼──────────────┼──────┼─────────┤
│7 │95年9月1日起至同年9月20日止 │1944萬4660元│東王公司開立之支票│
│  │                            │            │、匯款單          │
├─┼──────────────┼──────┼─────────┤
│8 │95年9月24日起至同年12月29日 │3069萬6846元│東王公司開立之支票│
│  │止                          │            │、匯款單          │
└─┴──────────────┴──────┴─────────┘

司法院資訊處製作；財團法人民間司法改革基金會備份。
